臺灣高等法院刑事判決　　　　　　　　94年度上易字第1311號
上　訴　人　臺灣臺北地方法院檢察署檢察官
被　　　告　甲○○
選任辯護人　林辰彥律師
　　　　　　陳佑仲律師
　　　　　　施裕琛律師
上列上訴人因被告詐欺案件，不服臺灣臺北地方法院93年度易緝
字第171號，中華民國94年6月30日第一審判決（起訴案號：臺灣
臺北地方法院檢察署84年度偵字第22557號），提起上訴，本院
判決如下：
    主  文
上訴駁回。
    理  由
一、公訴意旨略以：被告甲○○與顧泰然、丁○○、吳俊臣（其
    3人另案審結）等4人於民國82年3 月初，經由乙○○與張慶
    灒（其2人另經不起訴處分確定）之介紹，認識告訴人陳涂
    美惠（更名為丙○○），被告等4人並無履約之意，竟共同
    意圖為自己不法之所有，向告訴人推銷台北縣三峽土地開發
    案（下稱三峽土地開發案），具有開發遠景，可得鉅額利潤
    ，而慫恿告訴人投資該土地開發案，告訴人不疑有他而同意
    投資，被告與顧泰然即於82年6月間設立思維開發股份有限
    公司（下稱思維公司），並由顧泰然擔任董事長，向台北銀
    行天母分行請領甲存70之1帳戶及台北銀行新店分行36691
    帳戶支票使用，作為施詐工具，迨告訴人受騙，多次委由任
    職銀行之乙○○匯款予被告，被告為安撫告訴人，於告訴人
    每匯一筆投資款予被告時，即由被告簽發思維公司顧泰然或
    甲○○個人支票多張（如附表一所示），而由吳俊臣、顧泰
    然或丁○○背書，以敷衍告訴人，其中第一張以思維公司顧
    泰然名義簽發、被告背書、發票日82年9月28日、付款人為
    台北銀行新店分行之支票乙紙，面額高達新台幣（下同）
    1,460萬元（嗣經提示未獲付款，原本已由被告以本票換回
    ），但事後被告又藉口要求換票，告訴人乃要求被告給予相
    當投資金額之擔保，被告即與丁○○為代表人至告訴人家中
    ，以惠揚建設股份有限公司（下稱惠揚建設）名義與告訴人
    之夫陳玉鈴簽訂「台大安家計劃高級別墅」之房屋委建及土
    地買賣合約書（坐落之土地即前開三峽土地開發案），雙方
    合意該別墅完工時，告訴人可得獨棟式別墅4棟，被告等人
    又要求告訴人再投資484萬5,000元，並再簽發8紙支票予告
    訴人作擔保，惟2紙票期為83年5月4日之支票經提示卻遭退
    票，被告等人又藉口要求換票，再簽發面額各1,000萬元之
    本票3紙予告訴人（見附表二），要求告訴人退回前由被告
    所開之支票正本。但該「台大安家計劃高級別墅」房屋遲未
    動工，該3紙本票亦拖延不兌現，告訴人乃一再要求收回投
    資款，被告即與丁○○於83年9月13日至告訴人家中，簽立
    協議書，協議丁○○將惠揚建設所有坐落台北市○○區○○
    段2小段176、204地號之2筆土地上「仁愛福華大廈」之第12
    層樓房屋乙戶及該房屋所占土地持分轉讓予告訴人，被告與
    丁○○並承諾於1個月內幫告訴人轉售該土地、房屋，丁○○並簽發乙紙6,360萬元之本票（見附表二），以作為該房
    屋、土地必要興建完工且可轉售獲利之保證。但被告與丁○○主張該房屋及土地市價高達6,360萬元，因告訴人總投資
    額不足，尚差800萬元，丁○○與被告又要求告訴人再付差
    額中之400萬元，才願轉讓該土地及房屋，告訴人為求儘速
    取得該土地及房屋，只好再給付400萬元予被告，而被告則
    再簽發400萬元之本票予告訴人（如附表二所示）。但不久
    仁愛福華大廈之辦公室及樣品屋皆被拆除，被告即避不見面
    ，告訴人向地政機關申請前開「仁愛福華大廈」預定興建房
    屋基地之土地登記謄本，發現非屬惠揚建設所有，始知受騙
    ，因認被告與顧泰然、丁○○、吳俊臣等人共同涉犯刑法第
    339條第1項之詐欺取財罪嫌云云。
二、按犯罪事實應依證據認定之，無證據不得認定犯罪事實。不
    能證明被告犯罪者，應諭知無罪之判決，刑事訴訟法第154
    條第2項及第301條第1項分別定有明文。次按認定不利於被
    告之事實，須依積極證據，苟積極證據不足為不利於被告事
    實之認定時，即應為有利於被告之認定，更不必有何有利之
    證據。又事實之認定，應憑證據，如未能發現相當證據，或
    證據不足以證明，自不能以推測或擬制之方法，以為裁判基
    礎。而刑事訴訟法上所謂認定犯罪事實之積極證據，係指適
    合於被告犯罪事實之認定之積極證據而言，雖不以直接證據
    為限，間接證據亦包括在內；然而無論直接或間接證據，其
    為訴訟上之證明，須於通常一般之人均不致有所懷疑，而得
    確信其為真實之程度者，始得據為有罪之認定，倘其證明尚
    未達到此一程度，而有合理之懷疑存在時，致使無從形成有
    罪之確信，根據「罪證有疑，利於被告」之證據法則，即不
    得遽為不利被告之認定（最高法院30年上字第816號、29年
    上字第3105號、30年上字第1831號、40年台上字第86號及76
    年台上字第4986號判例意旨參照）。至告訴人之指訴，係以
    使被告受刑事訴追為目的，是以告訴人之指訴為證據方法，
    除其指訴須無瑕疵，且應有查與事實相符之佐證，始得資為
    判決之基礎（最高法院著有52年台上字第1300號及61年台上
    字第3099號判例可資參照），而所謂無瑕疵，係指被害人所
    為不利被告之陳述，與社會上一般生活經驗或卷存其他客觀
    事實並無矛盾而言。又刑法第339條第1項詐欺罪之成立，以
    意圖為自己或第三人不法所有，以詐術使人將本人或第三人
    之物交付為要件。所謂以詐術使人交付，必須被詐欺人因其
    詐術而陷於錯誤，若其所用方法，不能認為詐術，亦不致使
    人陷於錯誤，即不構成該罪（最高法院46年台上字第260號
    判例意旨參照）。
三、本件公訴人認被告涉犯刑法第339條第1項之詐欺取財罪嫌，
    係以告訴人之指訴、共犯顧泰然之供述、思維公司變更登記
    事項卡、台北市○○區○○段2小段204、176地號土地登記
    謄本、仁愛福華房屋預定買賣契約書、仁愛福華土地買賣預
    定契約書、協議書、本院85年度上易字第6947號刑事判決、
    台灣台北地方法院檢察署84年度偵字第13846號起訴書各1份
    、「台大安家計劃高級別墅」之房屋委建及土地買賣契約書
    4份、本票3紙及支票暨退票理由單等為其主要論據。訊據被
    告堅決否認有詐欺取財之犯行，辯稱：伊於80年間起開始陸
    續投資三峽土地開發案，伊把投資款項交給惠揚建設負責人
    丁○○，伊個人陸續投資2,000多萬元，伊沒有向告訴人推
    銷，是大家一起聊天時提起的，因惠揚建設有與220位台大
    教授簽訂預售屋買賣合約書，告訴人查證後認為有利可圖，
    就以伊名義投資，將投資款交給伊，伊再轉給惠揚建設，伊
    每收一筆款項都會開支票給告訴人，支票金額會加計利息，
    事後有換票，告訴人實際投資金額為2,000多萬元，惠揚建
    設與台大教授簽完約後，就與告訴人約定讓與「台大安家計
    劃」其中4棟別墅，亦即伊就不用返還她投資金額，後來因
    為投資失利，有部分票屆期沒有兌現，所以告訴人要求再簽
    發3張各1,000萬元的本票，三峽土地開發案無法動工是因為
    發生地震、水災，導致山坡地暫緩開發，惠揚建設因此跟伊
    協調用「仁愛福華大廈」12樓的一戶，抵償三峽土地開發案
    的投資款，伊又將該戶讓給告訴人，約定以6, 360萬元計算
    投資款，並簽發同額本票擔保，惠揚建設後來為何沒有蓋成
    「仁愛福華大廈」的原因伊不清楚等語。
四、經查：
  (一)告訴人於85年7月5日原審指稱：當初是乙○○、張慶灒接洽
    伊投資建設公司，伊一共付了5,900多萬元等語（見原審85
    年度易字第3604號卷第26頁背面），復於85年8月9日原審陳
    稱：被告說台大要建房子，第一期要開發由伊等投資前段水
    土保持雜項申請，後段則由被告自己做等語（見上開卷第38
    頁背面），嗣於94年1月3日原審指稱：伊總共投資了6,360
    元，都不曾有過獲利等語（見原審易緝卷(一)第93頁），又於
    本院審理時證稱：當時伊交錢給被告，究竟是投資還是借貸
    ，太久了，伊也不是很清楚等語（見本院卷96年1月30日審
    判筆錄第5頁），是告訴人對於交予被告之總金額若干，及
    究係借貸或投資建設公司抑投資房屋興建乙節，前後指述已
    有不一，且告訴人於94年6月2日原審審理時證稱：伊匯款給
    被告的金額就是本票的總額，伊投資的金額都是用匯的，總
    共投資款為5,900多萬元，伊在寶華商業銀行（下稱寶華銀
    行）所開設的帳戶內每一筆匯款都是給被告的，卷內補充理
    由書附表一、二（即附表一、二）所列的全部票據都是伊匯
    款給被告，他才開票給伊等語（見原審易緝卷(二)第79、80頁
    ），惟依附表一所示之支票面額合計5,114萬5,000元，附表
    二所示之本票面額合計9,899萬7,760元，票據面額總計1億
    5,014萬2,760元，均與告訴人所指稱之投資總額不符，且相
    去甚遠，再者，依卷內寶華銀行94年4月21日 (94)寶華業乙
    密字第0423號函所附告訴人之帳戶交易明細顯示（見原審易
    緝卷(二)第4-1至30-1頁），該帳戶於82、83年間匯款總金額
    為4,226萬9,140元，亦與告訴人所指稱之投資總額未合。告
    訴人雖於本院改稱：伊第一筆投資款係交予被告13,019125
    元之支票，被告才相對開立包含利息之1460萬元之支票予伊
    供擔保，伊另給予被告現金約30多萬元，連同前開寶華銀行
    帳戶內匯款金額，共計5560萬元，再加上因「仁愛路福華大
    廈」而給予被告之400萬元，總計5960萬元云云。惟告訴人
    係於本院向台北富邦銀行士林分行調取被告之帳戶明細後，
    始從該明細中挑選與其所稱金額較吻合之款項，並首次陳稱
    其另有給付30多萬元之現金予被告（非匯款），用以拼湊出
    其所稱之5960萬元投資款，然被告否認有收受該筆30多萬元
    之現金，且據證人乙○○於本院證稱：告訴人都是委託伊匯
    款給被告，告訴人帳戶內不僅有匯給被告，也有匯給別人，
    所以無法從告訴人帳戶確實查明匯給被告的總額等語（見本
    院卷94年10月26日筆錄第2頁），可見告訴人顯有將被告所
    簽發或背書之所有票據，及其帳戶內之全部匯款概括統稱為
    其受詐騙總額之嫌，其所為之指訴即非無瑕疵。參以告訴人
    迄今就其所交付之投資款僅提出一紙1100萬元之匯款單為憑
    ，尚不足以佐證其確有交付5960萬元投資款予被告之事實，
    故告訴人前揭指訴尚難遽採。
　(二)告訴人雖指稱附表一編號2至5所示之4紙支票（發票人為被
    告，背書人為吳俊臣），亦與本件投資款有關，其與吳俊臣
    間沒有債權債務關係云云，惟據證人張慶灒於另案審理中證
    稱：當初吳俊臣說要投資台中縣大里市○○段土地，拿這4
    張支票（即附表一編號2至5之4紙支票）向我調現300萬元，
    支票面額共計450萬元，其中150萬元是利息，因陳涂美惠也
    有出資約200萬元，我們2人為投資三峽土地開發案，共同在
    泛亞銀行（即寶華銀行）有開戶，所以這4張支票交給她存
    入該帳戶，後來吳俊臣有還給我590萬元，但陳涂美惠跟伊
    說吳俊臣與她仍有債務關係，因此這4張票不能還給吳俊臣
    等語（見臺灣臺中地方法院86年度易緝字第381號卷(二)第
    133-1頁）。證人乙○○（即張慶灒之妻）於該案審理中亦
    證稱：當初吳俊臣說台中大里有個投資案，若投資150萬元
    將有75萬元的利潤，所以伊找了陳涂美惠投資150萬元，伊
    等3人共投資450萬元，是由伊服務的泛亞銀行帳戶匯款，該
    帳戶是伊與陳涂美惠共同開設的，利於保管等語（見易緝字
    第381號卷(二)第135頁 ），核與證人吳俊臣於原審審理時證
    稱：伊在台中大里有一個合建的投資案，張慶灒表示可以投
    資，伊說投資300萬元蓋好後可以還他450萬元，他陸續給伊
    300萬元，所以伊就向被告借了這4張票交給張慶灒等語（見
    原審易緝卷(一)第192頁）大致相符，足見告訴人所持有之上
    開4紙支票，與其投資本件三峽土地開發案無關，是告訴人
    此部分指訴自不足採。
  (三)又據證人乙○○於原審證稱：是伊先生張慶灒說有三峽土地
    開發案，伊在銀行上班，告訴人是伊客戶，伊告訴她三峽有
    土地開發投資的機會，告訴人就與伊一起去台大電機館看，
    在場有很多人在簽約，伊看見黑板上介紹土地有多大，伊等
    也曾打電話給台大證實這件事，被告說方便投資多少便多少
    ，沒有約定投資金額，也沒有簽訂投資契約，剛開始是投資
    300 多萬元，等被告開的票兌現並給付利息後，伊等才逐筆
    匯入等語（見原審易字第3604號卷第50、51頁），證人張慶
    灒並於原審審理時證稱：當初不是伊說要投資的，是被告跟
    伊說，伊太太乙○○才說要找告訴人投資的，伊等有去看三
    峽土地開發案買賣的現場，伊跟伊太太並沒有鼓勵告訴人投
    資，是她去看過台大電機館現場後，才決定要投資的等語（
    見原審易緝卷(一)第190至191頁）。由此可見告訴人係透過證
    人乙○○之介紹，始知悉有三峽土地開發案之投資機會，並
    親自至簽約現場了解情況，及以電話向台大證實確有此事後
    ，始決定以被告名義參與投資，而非被告積極主動邀約告訴
    人投資，即難認被告有何施用詐術致告訴人陷於錯誤之行為
    。
  (四)另被告所開立予告訴人之支票嗣因跳票，告訴人要求被告給
    予相當於投資金額之擔保，被告即與惠陽建設代表人丁○○
    至告訴人家中，與告訴人之夫陳玉鈴簽訂「台大安家計劃高
    級別墅」之房屋委建及土地買賣合約書4份，雙方合意該別
    墅完工時，告訴人可得獨棟式別墅4棟當作投資報酬，被告
    即無庸返還告訴人投資款，此為告訴人與被告皆不爭執之事
    實，並有買賣合約書4份在卷可稽（見偵卷第4至68頁），而
    該獨棟別墅依合約書所載之買賣價金為767萬元，4棟共計
    3068 萬元，告訴人願以此作為其投資報酬，益徵其投資款
    並非其所稱之5960萬元。
　(五)被告另辯稱：伊個人亦有投資三峽土地開發案，後來工程無
    法進行，投資失利，丁○○即以惠揚建設在仁愛路興建之房
    屋抵償伊個人的投資款，因告訴人是透過伊名義投資三峽土
    地，而惠揚建設無法賠償告訴人，且告訴人持有伊簽發的票
    據面額計5000多萬元，所以伊就將上開房屋轉讓給告訴人以
    抵償她的投資款，告訴人有補給伊400萬元等語，並提出協
    議書及仁愛福華土地預定買賣契約書各乙份為憑，告訴人雖
    不爭執曾簽訂上開書面契約，惟質疑被告究否有投資三峽土
    地開發案，經觀諸上開協議書（見偵卷第103頁）所載：「
    (二)丙方（即丁○○）與甲方（即被告）結算所有一切合作及
    債權債務（含丙方所開立之本票等）清楚後，丙方提供台北
    市○○路○段惠揚仁愛福華大廈12樓全部約106坪作為折抵（
    總價折抵6,360萬元），自即日起雙方一切債權債務全部結
    清，甲方應將所有債權憑證退還丙方。(三)甲方與乙方（即告
    訴人）全部債權債務由丙方所提供之12樓房地作為折抵，自
    即日起乙方所握有甲、丙方台北縣三峽鎮○○段台大安家別
    墅4戶買賣合約作廢，及乙方所握有甲方之債權憑證全部作
    廢退還予甲方」等語，足徵被告本身確有投資三峽土地開發
    案，嗣因投資失利，惠揚建設實際負責人丁○○始以移轉上
    開仁愛福華大廈房地所有權之方式作為抵償，被告再將上開
    房地轉讓予告訴人以抵償告訴人之投資款，被告前開所辯非
    虛，是告訴人支付予被告之款項，既均作為投資三峽土地開
    發案使用，並非被告挪供己用，自難認被告有何不法所有之
    意圖。
  (六)雖上開仁愛福華大廈房地事後未能如期完工，然經原審函詢
    台北市政府工務局，該局函覆稱：惠揚建設曾就坐落台北市
    大安區○○段○○段176、204地號土地領有本局83建字第
    0025號建造執照，起造人為惠揚建設負責人李秀蘭等5名，
    惟上開執照因逾期作廢後，由綠福建設股份有限公司負責人
    簡宏珠於85年12月13日重新申請建造執照，有關該建造執照
    未動工或完工之原因，依本局85北市工建字第12830號書函
    說明略以：「承造人不符相關法令規定、起造人之一惠揚建
    設申請停業尚未復業、建造執照辦理程序未完成，以及台北
    地方法院民事執行命令禁止申報開工」等語，有該局94年1
    月27日北市工建字第09451361300號函暨所附建造執照申請
    書、存根、逾期作廢相關文件及85北市工建字第12830號函
    等件在卷可稽（見原審易緝卷(一)第109至117 頁），依上開
    建造執照申請書及存根所示，台北市政府工務局確曾於83年
    1月13日就興建﹂仁愛福華大廈」工程案核發建造執照予惠
    揚建設，可徵被告於83年9月間將上開惠揚建設讓與之「仁
    愛福華大廈」房地抵償予告訴人時，惠揚建設確已領有台北
    市政府工務局核發之建造執照，自足以使被告信賴惠揚建設
    確為「仁愛福華大廈」之起造人，雖該建造執照事後逾期作
    廢，惠揚建設並因前揭因素無法申報開工，惟此非被告於簽
    訂協議書當時所能預見，自難認被告自始即具有詐欺之故意
    。
  (七)再者，證人顧泰然於原審審理中證稱：伊是思維公司的負責
    人，公司設立的目的是因為被告要開發一筆陽明山土地，他
    信用不好，曾經被列為拒絕往來戶，所以請伊擔任負責人，
    被告是實際負責人，公司的財務都是由被告負責，當初被告
    私人簽發的支票快到期的時候，因屆期無法兌現，所以告訴
    人要求拿思維公司的票來交換，伊不知道簽發票據的原因為
    何，公司經營期間，如果陽明山土地順利處理掉，就有辦法
    兌現支票，思維公司沒有參與「台大安家計劃」的投資，伊
    事後知道被告本人有參加，告訴人有投資等語（見原審易緝
    卷(一)第182至184頁）。是依證人顧泰然前揭所述，被告成立
    思維公司之目的係為投資陽明山土地興建案，與本件三峽土
    地開發案無關，殊難因被告曾以思維公司名義簽發之票據交
    予告訴人，即謂被告係以思維公司作為施詐工具。又證人張
    和義固與惠揚建設負責人王正聲及實際負責人丁○○、李秀
    蘭等人，曾因購買「仁愛福華大廈」房地發生糾紛，王正聲
    等3人並經台灣台北地方法院檢察署檢察官以84年度偵字第
    13846號提起公訴，認其等共同涉犯詐欺罪嫌一情，業據證
    人張和義於原審證述綦詳（見原審易緝卷(一)第185頁），並
    有起訴書乙份可參（見偵卷第162頁），然其3人是否有共同
    詐騙證人張和義，與本件被告是否對告訴人施用詐術無涉，
    不能因其3人業經檢察官起訴，即謂被告所為亦應構成詐欺
    罪。
  (八)此外，卷附「台大安家計劃高級別墅」房屋委建及土地買賣
    契約書4份（見偵卷第4至68頁）係告訴人向惠揚建設購買獨
    棟式別墅4棟，顯見告訴人確有取得投資三峽土地開發案之
    對價，尚難因嗣後惠揚建設未能解決該開發案土地問題，即
    認被告成立詐欺犯罪。又卷附仁愛福華房屋暨土地預定買賣
    契約書及台北市○○區○○段2小段176、204地號土地登記
    謄本各乙份（見偵卷第75至79頁、第87至111頁），僅能證
    明告訴人與惠揚建設簽訂買賣契約當時，惠揚建設並非前揭
    「仁愛福華大廈」預定地之所有權人，然不能執此推論被告
    主觀上對此必然知情，蓋前揭福華大廈12樓房地原係惠揚建
    設用以抵償被告投資三峽土地開發案之損失，被告再轉讓予
    告訴人作為抵償，惠揚建設當時已取得建造執照，已如前述
    ，自不能因惠揚建設事後未取得土地所有權，即謂被告自始
    即有詐欺故意。告訴人雖另聲請本院調取被告帳戶內82年間
    29 筆款項之原始憑證，然告訴人從案發82、83年迄今已10
    餘年猶未能提出全部投資款之證明，於本院審判期日始提出
    前開聲請，且觀諸其聲請內容，顯係從本院函調被告帳戶明
    細內挑選較大筆之金額，而其聲請調取29筆憑證之金額高達
    1億1137萬餘元，已逾其所稱投資款5960萬元甚多，顯然多
    筆款項皆係告訴人自行臆測，況衡之常情，銀行對帳戶存、
    匯款之原始憑證皆未保存10年以上，且本件事證已臻明確，
    是以告訴人聲請調取14年前之原始憑證，即無必要。另公訴
    人雖援引台灣高等法院85年度上易字第6947號刑事判決之結
    果，以該判決認定被告與顧泰然、丁○○及吳俊臣間，有共
    犯詐欺之事實為由，主張被告成立詐欺罪云云，惟他案判決
    之內容，對本案並無拘束，本院仍應斟酌全辯論意旨及調查
    證據之結果，依法獨立審判，從而，檢察官所舉之上開證據
    ，均不足以證明被告確有詐欺犯行。
五、綜上所述，公訴人引為被告犯罪證據之前開論據，均不足以
    證明被告有施用詐術使告訴人陷於錯誤而交付財物之情形，
    尚難以事後投資失利，即謂被告事前有詐欺之犯意，而成立
    詐欺取財罪。此外，復查無其他積極證據足資證明被告有公
    訴人所指之犯行，自屬不能證明被告犯罪。
六、原審審理結果，認不能證明被告犯罪，而諭知被告無罪判決
    ，經核其認事用法及證據之取捨，均無違誤。檢察官上訴意
    旨以告訴人稱第一筆款項1460萬元是開立支票，其餘款項
    才是用匯款方式交付被告，匯款金額為00000000元，兩筆總
    計為5600餘萬元，再加上告訴人嗣後給被告之400萬元，確
    與告訴人所稱投資款5900多萬元相當。被告始終主張其亦
    有出錢投資，惟未能提出任何出資資料以實其說，且被告若
    有將告訴人的投資款交付惠揚建設，丁○○應賠償告訴人投
    資款，焉有可能由被告以其個人投資所獲得之抵償來賠償予
    告訴人？被告與丁○○尚未正式取得或解決台大安家計畫
    之土地問題時，即向告訴人佯稱該計畫前景佳、獲利高，向
    告訴人要求投入資金，然其款項卻未實際用於該工程上，且
    被告自承於83年初，即已確定前揭工程無法動工，卻仍陸續
    收取告訴人所給付之投資款項，並簽發支票、本票予告訴人
    ，益徵其確有詐欺犯行。被告及丁○○佯以仁愛福華房屋
    12樓來抵償告訴人，惟依證人張和義證述，該大樓早在83年
    9月6日即由丁○○代表惠揚建設與張和義簽訂買賣契約，張
    和義並給付1902萬元之訂金，而被告及丁○○卻隱瞞此一事
    實，仍於83年9月13日與告訴人簽訂協議書，協議將此房地
    過戶予告訴人抵償，並再度向告訴人收取400萬元之款項，
    足認被告確有詐欺取財之犯行云云，指摘原判決不當。惟檢
    察官所謂告訴人以支票支付予被告第一筆投資款之數額1460
    萬元，即與告訴人於本院第一筆投資款係00000000元之主張
    不符。且縱認告訴人支付第一款投資款為1460萬元，依上訴
    意旨所述，再加上匯款總額000000000元，及嗣後之400萬元
    ，共計00000000元，均與告訴人所稱投資總額5960萬元之金
    額不符。且依證人乙○○前開所述，告訴人帳戶內所有匯款
    並非均係匯給被告，而告訴人迄今亦僅提出一張1100萬元匯
    予被告之匯款單為憑，堪認檢察官所稱前開數額皆係偶然拼
    湊而得，不足為告訴人給付投資款之證明。既無證據足以證
    明告訴人出資款達5960萬元，則丁○○願將價值6360萬元之
    仁愛福華房屋用以折抵被告於三峽土地開發案之出資額，顯
    見被告就三峽土地開發案亦有部分出資。至於告訴人係以被
    告名義投資三峽土地開發案，故丁○○代表惠揚建設將仁愛
    福華房屋對被告抵償，再由被告轉讓予告訴人，協議書已就
    此載明，檢察官認為丁○○應對告訴人賠償其投資額，容有
    誤解。又被告雖於94年6月2日原審曾稱：在83年初確定三峽
    的建案無法繼續進行云云（見原審易緝卷(二)第81頁反面），
    惟細繹被告該次陳述內容，被告係稱：因丁○○合作的基金
    沒有到位，致工程無法繼續進行，但伊仍希望工程繼續進行
    ，所以努力尋求別的資金，且伊之前開給告訴人的票是獲利
    保證，後面開的票則是換票所開等語，丁○○的基金既未到
    位，被告尋求資金協助，實無違常情，並觀諸附表一編號1
    至22號之支票付款日皆係83年1月，編號23至31號支票付款
    日雖係83年4、5月，然告訴人亦指稱：未兌現的票被告會另
    行換票等語，參以告訴人所提1100萬元之匯款單匯款日期係
    於82年5月20日，並無證據足以證明告訴人於83年2月後尚有
    交付投資款予被告。另就仁愛福華房屋，檢察官雖以張和義
    之證詞，認丁○○於83年9月6日即代表惠揚建設與張和義簽
    訂買賣契約，張和義並給付1902萬元之訂金，就該屋顯為一
    屋二賣，而認被告與丁○○涉有共同詐欺犯行，惟被告否認
    知悉仁愛福華房屋有一屋二賣之情形，且依證人張和義於原
    審證稱：伊買該屋是跟仲介接洽，最後跟丁○○簽約，在買
    賣的過程中，未曾見過被告等語（見原審易緝卷(一)第185頁
    ），故並無證據證明被告對該屋一屋二賣之事知情，矧被告
    若真有意詐騙告訴人，於取得投資款後，大可捲款潛逃，何
    需委託惠揚建設與告訴人簽訂「台大安家計劃高級別墅」之
    房屋委建及土地買賣合約書4份，嗣後再將丁○○抵償之仁
    愛福華房屋轉讓予告訴人，顯見被告確有賠償告訴人投資款
    之誠意，尚難因事後投資失利，告訴人無法取回投資款，遽
    認被告有詐欺之犯行。綜上，檢察官上訴指摘原判決不當，
    為無理由，應予駁回。
據上論斷，應依刑事訴訟法第368條，判決如主文。
本案經檢察官謝英民到庭執行職務。
中　　華　　民　　國　　96　　年　　4　　月　　24   　日
　　　　　　　　　刑事第二庭審判長法  官  呂丹玉
                                  法  官  王詠寰
                                  法  官  林恆吉
以上正本證明與原本無異。
不得上訴。
                                  書記官  劉文美
中　　華　　民　　國　　96　　年　　4 　　月　　24　　日
附表一：支票部分
┌───────┬────┬───┬───┬────┬────┬────┐
│  支票號碼    │付款日  │發票人│背書人│金額    │付款行  │備註    │
├─┬─────┼────┼───┼───┼────┼────┼────┤
│01│AB0000000 │82.09.28│顧泰然│甲○○│1460萬  │台灣銀行│        │
│  │          │        │      │      │        │新店分行│        │
├─┼─────┼────┼───┼───┼────┼────┼────┤
│02│TM0000000 │82.12.07│甲○○│吳俊臣│100萬   │台北市銀│        │
│  │          │        │      │      │        │士林分行│        │
│  │          │        │      │      │        │天母辦事│        │
│  │          │        │      │      │        │處      │        │
├─┼─────┼────┼───┼───┼────┼────┼────┤
│03│TM0000000 │82.12.07│甲○○│吳俊臣│50萬    │陽明山信│        │
│  │          │        │      │      │        │用合作社│        │
├─┼─────┼────┼───┼───┼────┼────┼────┤
│04│HG0000000 │82.12.24│甲○○│吳俊臣│150萬   │陽明山信│        │
│  │          │        │      │      │        │用合作社│        │
│  │          │        │      │      │        │蘭雅分社│        │
├─┼─────┼────┼───┼───┼────┼────┼────┤
│05│HG0000000 │82.12.24│甲○○│吳俊臣│150萬   │台北市銀│        │
│  │          │        │      │      │        │士林分行│        │
├─┼─────┼────┼───┼───┼────┼────┼────┤
│06│TM0000000 │83.01.20│甲○○│      │200萬   │台北士銀│        │
│  │          │        │      │      │        │士林分行│        │
├─┼─────┼────┼───┼───┼────┼────┼────┤
│07│TM0000000 │83.01.20│甲○○│      │200萬   │台北士銀│        │
│  │          │        │      │      │        │士林分行│        │
├─┼─────┼────┼───┼───┼────┼────┼────┤
│08│TM0000000 │83.01.20│甲○○│      │200萬   │台北士銀│        │
│  │          │        │      │      │        │士林分行│        │
├─┼─────┼────┼───┼───┼────┼────┼────┤
│09│TM0000000 │83.01.20│甲○○│      │200萬   │台北士銀│        │
│  │          │        │      │      │        │士林分行│        │
├─┼─────┼────┼───┼───┼────┼────┼────┤
│10│TM0000000 │83.01.20│甲○○│      │200萬   │台北士銀│        │
│  │          │        │      │      │        │士林分行│        │
├─┼─────┼────┼───┼───┼────┼────┼────┤
│11│TM0000000 │83.01.20│甲○○│      │100萬   │台北士銀│        │
│  │          │        │      │      │        │士林分行│        │
├─┼─────┼────┼───┼───┼────┼────┼────┤
│12│TM0000000 │83.01.20│甲○○│      │100萬   │台北士銀│        │
│  │          │        │      │      │        │士林分行│        │
├─┼─────┼────┼───┼───┼────┼────┼────┤
│13│TM0000000 │83.01.20│甲○○│      │200萬   │台北士銀│        │
│  │          │        │      │      │        │士林分行│        │
├─┼─────┼────┼───┼───┼────┼────┼────┤
│14│TM0000000 │83.01.20│甲○○│      │200萬   │台北市銀│        │
│  │          │        │      │      │        │士林分行│        │
├─┼─────┼────┼───┼───┼────┼────┼────┤
│15│TM0000000 │83.01.20│甲○○│      │200萬   │台北士銀│        │
│  │          │        │      │      │        │士林分行│        │
├─┼─────┼────┼───┼───┼────┼────┼────┤
│16│TM0000000 │83.01.20│甲○○│      │175萬   │台北士銀│        │
│  │          │        │      │      │        │士林分行│        │
├─┼─────┼────┼───┼───┼────┼────┼────┤
│17│SL0000000 │83.01.23│甲○○│顧泰然│100萬   │台北士銀│        │
│  │          │        │      │      │        │士林分行│        │
├─┼─────┼────┼───┼───┼────┼────┼────┤
│18│SL0000000 │83.01.23│甲○○│顧泰然│100萬   │台北士銀│        │
│  │          │        │      │      │        │士林分行│        │
├─┼─────┼────┼───┼───┼────┼────┼────┤
│19│SL0000000 │83.01.23│甲○○│顧泰然│100萬   │台北士銀│        │
│  │          │        │      │      │        │士林分行│        │
├─┼─────┼────┼───┼───┼────┼────┼────┤
│20│SL0000000 │83.01.23│甲○○│顧泰然│100萬   │台北士銀│        │
│  │          │        │      │      │        │士林分行│        │
├─┼─────┼────┼───┼───┼────┼────┼────┤
│21│SL0000000 │83.01.23│甲○○│顧泰然│100萬   │台北士銀│        │
│  │          │        │      │      │        │士林分行│        │
├─┼─────┼────┼───┼───┼────┼────┼────┤
│22│SL0000000 │83.01.28│甲○○│顧泰然│262.5萬 │台北士銀│        │
│  │          │        │      │      │        │士林分行│        │
│  ├─────┼────┼───┼───┼────┼────┼────┤
│  │SL0000000 │83.01.31│甲○○│      │32.5萬  │台北士銀│        │
│  │          │        │      │      │        │士林分行│        │
├─┼─────┼────┼───┼───┼────┼────┼────┤
│23│TM0000000 │83.04.19│甲○○│      │73萬    │台北士銀│        │
│  │          │        │      │      │        │士林分行│        │
├─┼─────┼────┼───┼───┼────┼────┼────┤
│24│TM0000000 │83.05.04│甲○○│吳俊臣│130萬   │台北士銀│        │
│  │          │        │      │      │        │士林分行│        │
├─┼─────┼────┼───┼───┼────┼────┼────┤
│25│TM0000000 │83.05.04│甲○○│      │145萬   │台北士銀│        │
│  │          │        │      │      │        │士林分行│        │
├─┼─────┼────┼───┼───┼────┼────┼────┤
│26│TM0000000 │83.04.04│甲○○│顧泰然│32.5萬  │台北士銀│由被告取│
│  │          │        │      │      │        │士林分行│回正本，│
├─┼─────┼────┼───┼───┼────┼────┤換成83. │
│27│TM0000000 │83.04.04│甲○○│顧泰然│30萬    │台北士銀│05.05本 │
│  │          │        │      │      │        │士林分行│票      │
├─┼─────┼────┼───┼───┼────┼────┤        │
│28│TM0000000 │83.04.04│甲○○│顧泰然│30萬    │台北士銀│        │
│  │          │        │      │      │        │士林分行│        │
├─┼─────┼────┼───┼───┼────┼────┤        │
│29│SL0000000 │83.04.04│甲○○│顧泰然│40萬    │台北士銀│        │
│  │          │        │      │      │        │士林分行│        │
├─┼─────┼────┼───┼───┼────┼────┤        │
│30│SL0000000 │83.04.04│甲○○│顧泰然│4萬     │台北士銀│        │
│  │          │        │      │      │        │士林分行│        │
├─┼─────┼────┼───┼───┼────┼────┤        │
│31│TM0000000 │83.08.29│顧泰然│丁○○│50萬    │台北士銀│        │
│  │          │        │      │      │        │士林分行│        │
└─┴─────┴────┴───┴───┴────┴────┴────┘
 附表二：本票部分
┌──────┬────┬────┬────┬──────┬──────┐
│  本票號碼  │發票人  │付款日  │發票日  │金額        │  備註      │
├─┬────┼────┼────┼────┼──────┼──────┤
│01│351306  │甲○○  │83.05.05│93.04.13│332,800.00  │正本還給被告│
├─┼────┼────┼────┼────┼──────┤，換成83.06.│
│02│351307  │甲○○  │83.05.05│83.04.13│307,200.00  │21三張各一千│
├─┼────┼────┼────┼────┼──────┤萬本票      │
│03│351310  │甲○○  │83.05.05│83.04.13│307,200.00  │            │
├─┼────┼────┼────┼────┼──────┤            │
│04│351311  │甲○○  │83.05.05│83.04.13│409,600.00  │            │
├─┼────┼────┼────┼────┼──────┤            │
│05│351309  │甲○○  │83.05.05│83.04.13│40,960.00   │            │
├─┼────┼────┼────┼────┼──────┼──────┤
│06│0000000 │甲○○  │83.07.15│83.06.21│1,000萬     │            │
├─┼────┼────┼────┼────┼──────┼──────┤
│07│0000000 │甲○○  │83.07.05│83.06.21│1,000萬     │            │
├─┼────┼────┼────┼────┼──────┼──────┤
│08│0000000 │甲○○  │83.07.05│83.06.21│1,000萬     │            │
├─┼────┼────┼────┼────┼──────┼──────┤
│09│020352  │丁○○  │83.09.13│83.09.13│6,360萬     │            │
├─┼────┼────┼────┼────┼──────┼──────┤
│10│020356  │思維公司│83.12.13│83.09.13│400萬       │            │
└─┴────┴────┴────┴────┴──────┴──────┘
